【裁判字號】    99,抗,803
【裁判日期】    990909
【裁判案由】    延長羈押
【裁判全文】
臺灣高等法院臺中分院刑事裁定           99年度抗字第803號
抗  告  人
即選任辯護人  張淑琪  律師
被      告  甲○○
上列抗告人因被告違反毒品危害防制條例案件，不服臺灣臺中地
方法院中華民國99年8月25日第一審羈押裁定（99年度訴字第157
3號），提起抗告，本院裁定如下：
    主  文
抗告駁回。
    理  由
一、抗告意旨略以：被告自始至終對起訴犯行坦承不諱，顯見其
    衷心悔悟，願意接受法律制裁，並無逃匿以規避審判程序或
    刑罰執行之情形，原審以推測、擬制之詞，推論被告有逃亡
    可能，而未就羈押之必要性，依卷內證據資料具體說明，顯
    與大法官釋字第665號解釋有違等語。
二、按刑事訴訟法第101條第1項第3款規定之羈押，係因被告所
    犯為死刑、無期徒刑或最輕本刑為5年以上有期徒刑之罪者
    ，其可預期判決之刑度既重，該被告為規避刑罰之執行而妨
    礙追訴、審判程序進行之可能性增加，國家刑罰權有難以實
    現之危險，該規定旨在確保訴訟程序順利進行，使國家刑罰
    權得以實現，以維持重大之社會秩序及增進重大之公共利益
    ，其目的洵屬正當。又基於憲法保障人民身體自由之意旨，
    被告犯上開條款之罪嫌疑重大者，仍應有相當理由認為其有
    逃亡、湮滅、偽造、變造證據或勾串共犯或證人等之虞，法
    院斟酌命該被告具保、責付或限制住居等侵害較小之手段，
    均不足以確保追訴、審判或執行程序之順利進行，始符合該
    條款規定，非予羈押，顯難進行追訴、審判或執行之要件，
    此際羈押乃為維持刑事司法權有效行使之最後必要手段，於
    此範圍內，尚未逾越憲法第23條規定之比例原則，符合本院
    釋字第392號、第653號、第654號解釋意旨，與憲法第8條保
    障人民身體自由及第16條保障人民訴訟權之意旨，尚無違背
    （大法官第665號解釋參照）。依上開大法官解釋及理由書
    內容，可知其並非單純宣告刑事訴訟法第101條第1項第3款
    之重罪羈押原因係屬違憲，而係要求附加考量被告除犯重罪
    外，是否有相當理由認為其有逃亡、湮滅、偽造、變造證據
    或勾串共犯或證人等之虞。而依法條之體系解釋，該等附加
    考量與單純考量同條第1項第1款、第2款之羈押原因仍有程
    度之不同應予區別，否則不啻等同於廢除同條第1項第3款之
    羈押原因。基此，伴同重罪羈押予以考量之逃亡之虞，與單
    純成為羈押原因之逃亡之虞其強度應有差異，亦即伴同重罪
    羈押考量之逃亡之虞其理由強度可能未必足夠成為單獨之羈
    押原因，然得以與重罪羈押之羈押原因互佐。
三、經查：
  (一)本件被告甲○○前因違反毒品危害防制條例案件，經原審法
    訊問後，認犯罪嫌疑重大，並有逃亡之虞，且所犯為最輕本
    刑5年以上有期徒刑之罪，非予羈押，顯難進行審判、執行
    ，經原審於民國99年6月3日依刑事訴訟法第101條第1項第1
    款、第3款之規定予以羈押在案，有訊問筆錄及押票等影本
    在卷可查，是原審非單以刑事訴訟法第101條第1項第3款為
    羈押依據甚明，是抗告人授引上開解釋為抗告之理由，是否
    適當，已有疑義。
  (二)被告所涉犯之意圖販賣而持有第二級毒品、販賣第三級毒品
    罪嫌，除據被告於偵查及原審準備程序中自白外，並有證人
    洪懿新、林泓賓於警詢、偵查中證述綦詳，復有扣案之第二
    、三級毒品足稽，足認被告之犯罪嫌疑重大，又被告所犯上
    開犯行，其法定本刑為最輕本刑5年以上有期徒刑，衡諸被
    告因涉犯上開重罪經起訴，且知悉依其自白及其他相關證據
    ，認定罪名成立之機會極大，其以逃匿規避審判程序進行及
    刑罰執行之可能性甚高，有相當理由足認有逃亡之虞，應屬
    合理之判斷。本件前開羈押之原因既仍存在，原審所為延長
    羈押之裁定，尚屬允當。抗告意旨，以前詞指摘原裁定不當
    ，難認有理由，應予駁回。
四、據上論斷，應依刑事訴訟法第四百十二條，裁定如主文。
中    華    民    國    99    年    9    月     9     日
            刑事第四庭    審判長法  官  洪  耀  宗
                                法  官  林  清  鈞
                                法  官  劉  登  俊
以上正本證明與原本無異。
不得再抗告。
                                書記官  張  惠  彥
中    華    民    國    99    年    9     月    9     日

司法院資訊處製作；財團法人民間司法改革基金會備份。
